【裁判字號】    90,上易,2442
【裁判日期】    901225
【裁判案由】    竊盜
【裁判全文】
臺灣高等法院臺中分院刑事判決                    九十年度上易字第二四四二號
    上  訴  人  丙○○
    即  被  告
    選任辯護人  劉惠利
右上訴人因竊盜案件，不服臺灣苗栗地方法院九十年度易字第四一一號中華民國九十
年八月二十七日第一審判決（起訴案號：臺灣苗栗地方法院檢察署九十年度偵字第一
三一一號），提起上訴，本院判決如左：
      主  文
原判決撤銷。
丙○○無罪。
      理  由
一、公訴意旨略以：上訴人即被告（以下簡稱為被告）丙○○意圖為自己不法之所有
    ，於民國（下同）八十四年間某日，趁其在苗栗縣竹南鎮○○路一四０號新聖工
    程有限公司寄居之便，竊取其胞妹廖琴美所保管之付款人為臺灣中小企業銀行竹
    南分行，發票人為其妹婿即告訴人甲○○，支票號碼各為ＡＬ0000000、
    ＡＬ0000000、ＡＬ0000000、ＡＬ0000000（ＡＬ000
    0000號支票票面金額為新臺幣七萬元，餘為空白支票）四紙，嗣因與告訴人
    甲○○間違反公司法等案件涉訟，經被告於八十九年十一月九日，在臺灣苗栗地
    方法院刑事庭審理期日當庭提出上開支票為證，始為甲○○查悉失竊票據情節。
    因認被告涉有刑法第三百二十條第一項普通竊盜之罪嫌云云。
二、按犯罪事實應依證據認定之，無證據不得推定其犯罪事實；又不能證明被告犯罪
    者，應諭知無罪之判決，刑事訴訟法第一百五十四條、第三百零一條第一項前段
    分別定有明文。次按事實之認定，應憑證據，如未能發現相當證據，或證據不足
    以證明，自不能以推測或擬制之方法以為裁判基礎；又告訴人之告訴，係以使被
    告受刑事訴追為目的，是其陳述是否與事實相符，仍應調查其他證據以資審認。
    另認定不利於被告之事實，須依積極證據，苟積極證據不足為不利於被告事實之
    認定時，即應為有利於被告之認定，更不必有何有利之證據（最高法院三十年上
    字第八一六號、四十年臺上字第八六號及五十二年台上字第一三００號判例參照
    ）。
三、本件公訴人認被告丙○○涉有普通竊盜之罪嫌，無非係以告訴人甲○○之指訴，
    及證人廖琴美證稱其未將上述支票交付被告等情為其論據。訊據被告雖坦承於前
    開時間在台灣苗栗地方法院刑事庭審理上開違反公司法等案件時有提出上開四張
    支票之事實不諱，惟矢口否認有普通竊盜之犯行，辯稱：伊原先與伊胞妹廖琴美
    合夥作生意，後來拆夥，廖琴美遂交付上開四張支票給伊作擔保，並非伊所竊云
    云。查證人廖琴美於偵查時雖否認有交付上開四張支票予被告之事實，但查苟該
    四張支票確係證人廖琴美於八十四年間某日所失竊，何以當時告訴人甲○○及證
    人廖琴美均未報案？尤以該四張支票中有三張係已蓋妥發票人甲○○印章之空白
    支票，有上開支票足按（見一六號偵查卷第七頁），告訴人及證人廖琴美豈有不
    怕持票人任意填載大額票面金額之理？至另一張已填載面額七萬元之支票係當時
    廖琴美所簽發要支付給客人之用等情，亦據證人廖琴美陳明在卷，苟當時廖琴美
    確有失竊上開支票，廖琴美豈有未立即發現並報警處理之理？第查苟該四張支票
    確係被告於八十四年間所竊取，衡情被告豈敢於八十九年十一月九日在台灣苗栗
    地方法院刑事庭審理上開違反公司法等案件時，公然提出而自曝其罪刑？況該四
    張支票除上開面額七萬元之支票（廖琴美所簽發）外，餘迄今仍係空白支票，已
    如前述，苟係被告所竊，何以迄案發時為止已歷經五年之久，被告均未偽造該支
    票？並持以行使？再查證人廖琴美係告訴人之妻，於訴訟時不免有附和之詞，故
    不能以該證人於偵查時否認有交付上開四張支票予被告，即資為不利於被告之認
    定。綜上所述，足證被告上開所辯非虛，此外復查無其他確切證據足以證明被告
    確有竊盜之犯行，殊難以告訴人之空口指訴即遽令被告擔負竊盜之罪責，是被告
    之犯罪並不能證明。原審疏未詳予審究，遽予論罪科刑，自有違誤。被告上訴意
    旨否認犯罪，非無理由，應由本院將原判決予以撤銷，並另為無罪之判決。
四、據上論結，應依刑事訴訟法第三百六十九條第一項前段、第三百六十四條、第三
    百零一條第一項，判決如主文。
本案經檢察官乙○○到庭執行職務。
中      華      民      國      九十       年    十二     月   二十五   日
                                臺灣高等法院臺中分院刑事第八庭
                                      審判長法  官  羅  得  村
                                            法  官  陳  毓  秀
                                            法  官  劉  榮  服
右正本證明與原本無異。
不得上訴。
                                            書記官  陳  俞  豪
中      華      民  國      九十       年    十二     月   二十六   日
                                                                        Ｒ


司法院資訊處製作；財團法人民間司法改革基金會備份。
